臺灣高雄地方法院民事判決　　　　　　109年度鳳建簡字第8號
原　　　告　曹藝豒即宅倏修企業行

訴訟代理人　方薰儀　
被　　　告　現代京城管理委員會

法定代理人　任懷鳴　
訴訟代理人　陳偉明　
　
上列當事人間請求給付工程款事件，本院於民國110年9月15日言
詞辯論終結，判決如下：
    主  文
被告應給付原告新臺幣貳拾伍萬捌仟伍佰參拾伍元，及自民國一
○九年十月一日起至清償日止，按年息百分之五計算之利息。
原告其餘之訴駁回。
訴訟費用由被告負擔十分之八，餘由原告負擔。
本判決原告勝訴部分得假執行。
    事實及理由
一、被告之法定代理人於民國110年1月23日變更為任懷鳴，有高
    雄市鳳山區公司110年2月18日報備函可稽（見本院卷第215
    頁），並據其於110年9月1日具狀聲明承受訴訟（見本院卷
    第221頁），於法尚無不合，應予准許。
二、原告主張：原告於108年5月5日以工程費用新臺幣（下同）
    20萬元，向被告承攬如108年5月5日估價單所載之「1、老爺
    四街A11棟2F5F9F10F外牆刨除處，貼磁磚，及四周圍磁磚膨
    凸壞處損處刨除貼磁磚泥作工程（吊籠3.6M-3車）130000」
    、「2、追加1車全面巡檢、壞損膨凸（空）刨除（1車）
    30000」、「23、中庭A1棟6F-8F（2車）60000」之工程（下
    稱系爭工程），並約定「吊籠架設處順道巡檢其他樓層若有
    膨凸膨空處，刨除貼磁磚費用另計（實作實算依塊數計@70
    ）」（下稱系爭追加工程）。原告已施作系爭工程完工，但
    被告僅支付系爭工程款其中10萬元。原告另施作系爭追加工
    程實作實算之磁磚3044塊完成，以每塊70元計算，系爭追加
    工程款為21萬3080元（3044*70=213080）。嗣原告開立109
    年2月5日之估價單向被告請款31萬3080元，但被告迄仍拒絕
    給付等語，爰依據承攬關係，聲明：被告應給付原告31萬
    3080元，及自109年10月1日起至清償日止，按年息5﹪計算
    之利息（見本院卷第153頁、第231頁）。
三、被告則以：原告就系爭工程及系爭追加工程，共計施作磁磚
    4439塊，扣除系爭工程第1項本應施作之1135塊磁磚，原告
    就系爭追加工程部分共施作3304塊磁磚，以每塊70元計算，
    系爭追加工程報酬為23萬1280元（0000-0000=3304，3304*
    70=231280）。但原告就系爭工程，已支付10萬元之報酬，
    僅餘10萬元報酬未付，且原告就系爭工程第2項部分所施作
    之260塊磁磚已掉落，並未完工，被告無庸給付此部分之報
    酬6萬元，又被告於原告108年5月16日管理委員會會議中允
    諾無償回饋被告2萬元之A12-A15噴水池旁外牆磁磚剝落貼補
    工程，迄未施作，亦應扣除此2萬元。依此計算，被告僅應
    支付原告25萬1280元（100000+000000-00000-00000=251280
    ），原告逾此金額之主張，並無理由等語，資為抗辯，並聲
    明：原告之訴駁回。
四、兩造不爭執事項：
    原告於108年5月5日以工程費用20萬元，向被告承攬如108年
    5月5日估價單第1項至第3項（「1、老爺四街A11棟2F5F9F10
    F外牆刨除處，貼磁磚，及四周圍磁磚膨凸壞處損處刨除貼
    磁磚泥作工程（吊籠3.6M-3車）130000」、「2、追加1車全
    面巡檢、壞損膨凸（空）刨除（1車）30000」、「23、中庭
    A1棟6F-8F（2車）60000」所載之工程（即系爭工程），並
    另約定如有施工其他磁磚以每塊磁磚70元實作實算（「吊籠
    架設處順道巡檢其他樓層若有膨凸膨空處，刨除貼磁磚費用
    另計（實作實算依塊數計@70）」即系爭追加工程），經原
    告施作系爭工程及系爭追加工程後，以施作實作實算之磁磚
    3044塊為由，開立109年2月5日估價單向被告請款31萬3080
    元，但被告尚未給付。（本院卷第109頁、第111頁）
五、本件之爭點：
    原告請求被告給付31萬3080元，有無理由？
六、本院得心證之理由
  ㈠按「稱承攬者，謂當事人約定，一方為他方完成一定之工作
    ，他方俟工作完成，給付工程款之契約。約定由承攬人供給
    材料者，其材料之價額，推定為工程款之一部。」民法第
    490條，定有明文。
  ㈡前述兩造不爭執事項之事實，為兩造所不爭執（見本院卷第
    234頁），應為事實。
  ㈢系爭工程之工程款部分：
  ⒈被告就系爭工程之工程款已支付其中10萬元之事實，有被告
    所提出之領據及收據（見本院卷第137頁至第139頁）及原告
    提出之109年2月5日報價單（見本院卷第111頁）為證，足以
    認定。
  ⒉原告主張其已完成系爭工程第1項、2項之工程等情，為被告
    所不爭執（見本院卷第232頁至第233頁），堪以認定。而原
    告雖主張系爭工程第3項僅有「巡視、刨除」A1棟6F-8F之磁
    磚，並無包含「補貼」掉落之260塊磁磚之費用，原告已完
    工云云，惟被告辯稱系爭工程第3項應包括「補貼」掉落之
    260塊磁磚，原告尚未完工等語。經查，原告所製作之108年
    5月5日估價單第3項係記載「3、中庭A1棟6F- 8F（2車）
    60000」，並無如同第2項記明「2、追加1車全面巡檢、壞損
    膨凸（空）刨除（1車）30000」之文義上僅有「巡檢、刨除
    」而無「補貼磁磚」，亦無如第1項記明「1、老爺四街A11
    棟2F5F9 F10F外牆刨除處，貼磁磚，及四周圍磁磚膨凸壞處
    損處刨除貼磁磚泥作工程（吊籠3.6M-3車）130000」之文義
    上含「刨除貼磁磚」，以致系爭工程第3項是否包含「貼磁
    磚」有所疑義。原告自己以承攬人身分製作108年5月5日估
    價單向被告提出報價，竟有如此文義不清之情況，自應以有
    利於「非」製作該報價單之被告之解釋為原則，始符公平。
    又依原告108年5月5日估價單（見本院卷第109頁）及高雄市
    建築師公會00000000鑑定報告（本院卷外放）所載，系爭工
    程第1項、第2項之老爺四街A11棟外牆「刨除」、「貼磁磚
    」、「巡視」、「壞損刨除」之工程，合計工程款16萬元，
    完成後經鑑定人清點所貼磁磚共1135塊，依此計算，原告貼
    每塊磁磚之工程款約為141元（160000/1135=141），以此回
    算系爭工程第3項，經鑑定人清點未貼之磁磚260塊「倘若」
    以「包含」「刨除、貼磁磚、巡視、刨除」之平均每塊141
    元計算，「刨除、貼磁磚、巡視、刨除」260塊磁磚之工程
    款預估3萬6660元（141*260=36660）以上，即為合理價格（
    若低於3萬6660元即有可能是「不」包含貼磁磚的價格），
    而原告108年5月5日估價單第3項所載之工程款為6萬元，遠
    逾3萬6660元，堪認為該項工程應「包含」「貼磁磚」260塊
    。而原告並無補貼系爭工程第3項之A1棟6F-8F已掉落之260
    塊磁磚等情，為兩造所不爭執（見本院卷第232頁至第233頁
    ），並有高雄市建築師公會00000000鑑定報告（本院卷外放
    ）可稽，堪認被告辯稱原告尚未完成系爭工程第3項之工作
    ，應為事實。
  ⒊原告就系爭工程之第1項、第2項、第3項工程款原先估價13
    萬元、3萬元、6萬元，但兩造議價後，總工程款為20萬元，
    有原告108年5月5日估價單（見本院卷第109頁）可證，依此
    比例計算，系爭工程之第1項、第2項、第3項之工程款於兩
    造議價後應為11萬8182元、2萬7273元、5萬4545元。而被告
    就系爭工程款已支付10萬元之工程款，及原告已完成系爭工
    程第1項、第2項之工程，但尚未完成第3項之工程，業如前
    述，且被告亦同意給付原告系爭工程第1項、第2項之工程款
    （見本院卷第232頁至第233頁），是原告就系爭工程部分於
    請求被告給付4萬5455元（118182+00000-000000=45455）之
    工程款之範圍內，應有理由。
  ㈣系爭追加工程之工程款部分：
  ⒈原告主張其已完成系爭追加工程補貼3044塊磁磚，以每塊70
    元計算，系爭追加工程款為21萬3080元（3044*70=213080）
    等情，核與高雄市建築師公會00000000鑑定報告（本院卷外
    放）相符，是原告就系爭追加工程部分，請求被告給付21萬
    3080元之工程款，應有理由。
  ⒉被告雖執前詞辯稱：系爭追加工程補貼3304塊磁磚，工程款
    為23萬1280元云云（見本院卷第232頁至第233頁），惟被告
    上揭計算係混淆系爭工程及系爭追加工程之計算方式，應有
    錯誤。
  ㈤被告雖辯稱原告108年5月16日管理委員會會議中已有允諾無
    償回饋被告2萬元之A12-A15噴水池旁外牆磁磚剝落貼補工程
    ，迄未施作，亦應扣除云云。惟查，依被告所提出之當日管
    理委員會會議紀錄、簽到簿、原告108年6月17日估價單（見
    本院卷第91頁、第93頁），縱可認定原告於108年5月16日被
    告管理委員會會議中允諾無償「回饋」A12-A15噴水池旁外
    牆磁磚剝落貼補工程，及原告108年6月17日估價單就「中庭
    A12-A15棟側水池2F（1車）20000」之工程報價2萬元等情，
    亦僅涉及被告可否向原告「回饋」尚未施作之108年6月17日
    估價單之「中庭A12-A15棟側水池2F（1車）20000」之工程
    ，或原告將來施作該工程完成後得否向被告請求2萬元工程
    款之問題，與原告本件向被告請求系爭工程或系爭追加工程
    之工程款，分屬不同之契約關係，且無相關，是被告執前詞
    辯稱系爭工程及系爭追加工程之工程款應扣除原告同意回饋
    被告工程款2萬元，應屬無據。
七、綜上所述，原告基於承攬關係，請求被告給付原告25萬8535
    元（45455+213080=258535）及自109年10月1日（見本院卷
    第153頁）起至清償日止，按年息5﹪計算之利息，即屬正當
    ，應予准許，逾此範圍之請求，為無理由，應予駁回。
八、本件原告勝訴部分，係適用簡易訴訟程序所為被告敗訴之判
    決，依同法第389條第1項第3款之規定，應依職權宣告假執
    行。
九、據上論結，本件原告之訴為一部有理由、一部無理由，依民
    事訴訟法第79條、第389條第1項第3款，判決如主文。
中    華    民    國   110    年    9     月    29    日
                  鳳山簡易庭  法      官  施盈志
以上正本係照原本作成。
如不服本判決，應於送達後20日內，向本院提出上訴狀並表明上
訴理由，如於本判決宣示後送達前提起上訴者，應於判決送達後
20日內補提上訴理由書（須附繕本）。
中    華    民    國   110    年    9     月    29    日
                              書  記  官  陳玫燕